【裁判字號】    92,交聲,78
【裁判日期】    920429
【裁判案由】    聲明異議
【裁判全文】
臺灣嘉義地方法院交通事件裁定                      九十二年度交聲字第七八號
    原處分機關  交通部公路總局嘉義區監理所
    異  議  人  甲○○原名林.
右列受處分人因違反道路交通管理處罰條例案件，對於原處分機關即交通部公路局嘉
義區監理所中華民國九十二年三月十二日所為之處分（嘉監裁字第裁七０－Ｚ000
00000號裁決書）聲明異議，本院裁定如左：
    主  文
原處分撤銷。
甲○○不罰。
    理  由
一、本件原處分機關以：受處分人甲○○原所有之車牌號碼ＲＱ—０二四八號自小客
    車，於將車牌向監理機關申請報廢後，仍借用其他車號車牌ＲＶ—一九三一號懸
    掛於該報廢車輛，而於民國九十一年三月二十一日上午七時四十分許，將該車交
    由乙○○駕駛，而於國道三號高速公路二七三公里北上路段為警查獲，原處分機
    關遂依據道路交通管理處罰條例第十二條第一項第十款、第五款及同條第二項之
    規定，裁決受處分人罰鍰新臺幣（下同）一萬三千元，並沒入該報廢之自小客車
    。
二、異議人即受處分人甲○○則以：原為其所有之車牌號碼ＲＱ—０二四八號自小客
    車，又經其於八十九年九月十八日向嘉義區監理所申請報廢，之後，在八十九年
    十二月二十七日前後，乙○○承包其鐵皮屋工程，而其因山區交通不便，遂將該
    報廢車輛交予乙○○當廢鐵處理，其未使用報廢車輛，亦未在該報廢車輛上懸掛
    其他車輛之車牌等語資為抗辯。
三、按汽車有使用他車牌照行駛及報廢登記之汽車仍行駛之違規情形時，處汽車所有
    人三千六百元以上一萬零八百元以下罰鍰，並禁止其駕駛，且沒入車輛，此道路
    交通管理處罰條例第十二條第一項第五款、第十款及同條第二項雖定有明文，惟
    同條例第八十五條第二項亦規定本條例關於汽車所有人之處罰，如應歸責於車輛
    駕駛人者，處罰車輛駕駛人。因此，汽車有使用他車牌照行駛及報廢登記之汽車
    仍行駛之違規情形時，如該違規情形與汽車所有人無涉，而係汽車駕駛人之行為
    者，即不得以汽車所有人為處罰對象。
四、經查，本件上開原車牌號碼ＲＱ—０二四八號自小客車業已於八十九年九月十八
    日由異議人向嘉義區監理所申請報廢，此有汽車車輛異動登記書影本一份在卷可
    稽，足見該自小客車係異議人親自申請報廢者無疑。而該自小客車掛用他車車牌
    於國道三號行駛，其駕駛人為乙○○，而警員所舉發之違規駕駛人亦為乙○○，
    乙○○亦在員警舉發之違規通知單上收受欄處簽名，且未見其提出異議，此有內
    政部警政署國道公路警察局舉發違反道路交通管理事件通知單一份在卷可稽，是
    並無證據足以證明該報廢車輛之違規情形係異議人所為，原處分機關在無任何積
    極證據之情形下，未針對為員警舉發之實際駕駛人乙○○進行裁罰，反而針對無
    證據證明與該違規行為有關之異議人（原車主）進行裁罰，原處分已有未當。況
    且異議人確實於八十九年十二月二十七日前後委由乙○○承作鐵皮屋工程，此有
    本院公證書一份在卷可查，而異議人居住於交通困難之嘉義縣大埔鄉，因此，欲
    將上開報廢汽車作為廢鐵清運，確屬不便，因此，異議人委由施作工程之乙○○
    代為清運當作廢鐵處理，難謂與常情有違，其辯解可採。
三、綜上所述，本件異議人所辯可採，而本院遍查全卷亦未能查得該報廢車輛之違規
    情形與異議人有關，雖當時駕駛該報廢車輛而遭警舉發之乙○○，因住所遷移，
    本院無法傳拘其到院說明，惟參酌其於舉發違規通知單上簽名收受，且未提出異
    議之情，應足認定本件違規情形不可歸責於異議人，而應歸責於實際駕駛人乙○
    ○。原處分機關未斟酌上情，且對異議人之辯解不加以調查，即置為警舉發違規
    之乙○○不論，反裁罰無證據證明該些違規情形與之有關之異議人，顯有不當，
    異議人之異議有理由，原處分機關之裁罰應予撤銷，異議人不罰。
據上論斷，應依道路交通案件處理辦法第二十條，裁定如主文。
中      華      民      國    九十二    年      四      月    二十九    日
                              臺灣嘉義地方法院交通法庭
                                  法  官  林  坤  志
右正本證明與原本無異。
如不服本裁定，應於裁定送達後五日內向本院提出抗告狀（應附繕本）。
中      華      民      國    九十二    年      四      月     二十九   日
                                  書記官  李  子  英


司法院資訊處製作；財團法人民間司法改革基金會備份。
